臺灣嘉義地方法院交通事件裁定　　　　100年度交聲字第788號
原處分機關　交通部公路總局嘉義區監理所
異　議　人
即受處分人　黃三旭
上列受處分人因違反道路交通管理處罰條例事件，對於交通部公
路總局嘉義區監理所中華民國100年8月9日所為之裁決處分（處
分案號：嘉監裁字第裁70－Ｌ00000000號）聲明異議，本院裁定
如下：
    主  文
原處分關於罰鍰部分撤銷。
前項撤銷部分，黃三旭不罰。
    理  由
一、異議人即受處分人黃三旭聲明異議意旨略以：伊已依檢察官
    緩起訴處分服完義務勞務50小時扣抵罰鍰確定等語。
二、原處分意旨略以：本件異議人於民國99年4月9日晚間10時10
    分許，騎乘牌照號碼GIS－709號重型機車，行經嘉157線與
    臺一線省道交岔路口處時，經警查獲測得異議人吐氣所含酒
    精濃度超過標準（每公升0.55毫克以上），並製單舉發，而
    於100年8月9日依道路交通管理處罰條例第35條第1項第1款
    等規定，裁處異議人罰鍰新臺幣（以下同）4萬5,000元等處
    分。
三、按汽車駕駛人飲用酒類後，其吐氣所含酒精濃度超過每公升
    0.25毫克以上者，不得駕車，為道路交通安全規則第114條
    第2款所明訂。汽車駕駛人駕駛汽車經測試檢定酒精濃度超
    過規定標準者，處1萬5,000元以上6萬元以下罰鍰，並當場
    移置保管該汽車及吊扣其駕駛執照1年，道路交通管理處罰
    條例第35條第1項第1款定有明文。同條例第24條第1項並規
    定：汽車駕駛人，有第35條第1項規定之情形者，應接受道
    路交通安全講習。
四、次按行政罰法第26條第1項規定：一行為同時觸犯刑事法律
    及違反行政法上義務規定者，依刑事法律處罰之。但其行為
    應處以其他種類行政罰或得沒入之物而未經法院宣告沒收者
    ，亦得裁處之。究其立法目的，一行為同時觸犯刑事法律及
    違反行政法上義務規定時，由於刑罰與行政罰同屬對不法行
    為之制裁，而刑罰之懲罰作用較強，故依刑事法律處罰，即
    足資警惕時，實無一事二罰再處行政罰之必要，且刑事法律
    處罰，由法院依法定程序為之，較符合正當法律秩序，應予
    優先適用，但罰鍰以外之沒入或其他種類行政罰，因兼具維
    護公共秩序之作用，為達行政目的，行政機關仍得併予裁處
    。
五、經查：
（一）異議人於99年4月9日晚間10時10分許，騎乘牌照號碼GIS
      －709號重型機車，行經嘉157線與臺一線省道交叉路口處
      時，經警查獲測得異議人吐氣所含酒精濃度超過標準（每
      公升0.55毫克以上），並製單舉發之情，有原處分機關交
      通部公路總局嘉義區監理所100年8月9日嘉監裁字第裁70
      －Ｌ00000000號違反道路交通管理事件裁決書、嘉義縣警
      察局99年4月9日嘉縣警交字第Ｌ00000000號違反道路交通
      管理事件通知單各1紙附卷可稽（見本院卷第6頁、第8頁
      ），且為異議人所不否認。是異議人酒後吐氣所含酒精濃
      度超過規定標準駕駛動力交通工具而為警查獲之事實，堪
      以認定。
（二）然異議人因本件酒醉駕車另涉犯刑法第185條之3之不能安
      全駕駛動力交通工具罪嫌，業經臺灣嘉義地方法院檢察署
      檢察官於99年5月28日以99年度偵字第3407號為緩起訴處
      分，緩起訴期間為1年，異議人並應於緩起訴處分確定之
      日起10個月之內，向該署指定之政府機關、政府機構、行
      政法人、社區及其他符合公益目的之機構或團體提供50小
      時之義務勞務確定。異議人已依檢察官之命令履行上開條
      件完畢等情，有上開緩起訴處分書、臺灣高等法院被告前
      案紀錄表各1份等在卷足憑（見本院卷第7頁、第10頁）。
      而緩起訴處分命異議人為「50小時義務勞務」雖非刑法所
      定之刑罰，然其實已對受處分人名譽、心理、自由產生相
      當制約，應可實質該當行政罰法第26條第1項所指「依刑
      事法律」之處罰，此時行政機關若另行依行政法裁罰，無
      異一罪二罰。又行政罰法第26條第2項規定既未明文包含
      「緩起訴處分」之類型，而對於人民不利益之規定本不得
      任意加以擴張其適用，自不宜逕認行政罰法第26條第2項
      之規定於經緩起訴處分之情形亦有適用，始為允當，以符
      其立法理由。從而，異議人本件酒醉駕車行為，既已依行
      政罰法第26條第1項規定受有刑事法律之處罰，復無行政
      罰法第26條第2項所揭示之「經不起訴處分或為無罪、免
      訴、不受理、不付審理之裁判確定者」此類未課予行為人
      實質上不利益負擔之情形，揆諸上揭說明，行政機關至多
      僅能基於其他公益上之目的，而對受處分人課以「罰鍰以
      外之沒入或其他種類行政罰」，應無再對受處分人課予「
      罰鍰」之餘地甚明。
六、綜上所述，原處分遽裁處異議人罰鍰4萬5,000元部分，容有
    未洽，自應由本院將原處分關於罰鍰部分撤銷，另就罰鍰部
    分為不罰之諭知。至原處分機關裁處異議人吊扣駕駛執照、
    施以道安講習部分，則未經異議人聲明異議，業已確定，不
    在異議範圍，附此敘明。
據上論斷，應依道路交通管理處罰條例第87條第2項，道路交通
事件處理辦法第19條前段，裁定如主文。
中    華    民    國   100    年    9     月    26    日
                  交通法庭  法  官  吳育霖
上列正本證明與原本無異。
如不服本裁定，應於裁定送達後5日內向本院提出抗告狀（應附
繕本）。
中    華    民    國   100    年    9     月    26    日
                            書記官  陳俊男